【裁判字號】    97,交聲更(一),3
【裁判日期】    970731
【裁判案由】    違反道路交通管理處罰條例聲明異議
【裁判全文】
臺灣基隆地方法院交通事件裁定     97年度交聲更(一)字第3號
移送機關即
原處分機關  交通部公路總局臺北區監理所基隆監理站
聲明異議人
即受處分人  乙○○
上列異議人即受處分人因違反道路交通管理處罰條例案件，對於
交通部公路總局臺北區監理所基隆監理站於民國96年12月10日所
為之裁決（原處分案號：基監字第裁42-C00000000號），聲明異
議，經本院於97年1 月21日，以96年度交聲字第501 號裁定異議
駁回，受處分人不服，提起抗告，經臺灣高等法院於97年2 月29
日，以97年度交抗字第255 號裁定撤銷原裁定發回本院，本院更
為裁定如下：
    主  文
原處分撤銷。
乙○○不罰。
    理  由
一、按法院受理交通事件，準用刑事訴訟法之規定，道路交通管
    理處罰條例第89條前段定有明文。次按刑事訴訟法第154 條
    第2 項、第301 條第1 項分別明定「犯罪事實應依證據認定
    之，無證據不得認定犯罪事實」、「不能證明被告犯罪者，
    法院應諭知無罪之判決」。再者，認定犯罪事實所憑之證據
    ，雖不以直接證據為限，間接證據亦包括在內，然而無論直
    接或間接證據，其為訴訟上之證明，須於通常一般之人均不
    致有所懷疑，而得確信其為真實之程度者，始得據為有罪之
    認定，倘其證明尚未達到此一程度，而有合理之懷疑存在以
    致事實審法院無從取得有罪之確信時，即應由法院為諭知被
    告無罪之判決（最高法院76年度台上字第4986號刑事判例意
    旨參照）。
二、原處分意旨略以：異議人即受處分人乙○○（下稱異議人）
    於民國96年11月13日晚間10時50分許，在臺北縣萬里鄉臺二
    線萬里往基隆方向國聖橋前，騎乘AF9-428 號重型機車闖紅
    燈，經警當場舉發，裁處罰鍰新臺幣（下同）1,800 元，並
    記違規點數3點等情。
三、聲明異議意旨略以：該處雙向紅綠燈有15秒之差，舉發警員
    之位置僅能看見對向紅綠燈，雖警員聲稱有計時，但認為警
    員無法百分之百確定異議人確實有闖紅燈等語。
四、經查：
  (一)異議人於96年11月13日晚間10時50分時，騎乘AF9-428 號重
    型機車，沿臺二線由萬里往基隆方向行駛，行經臺北縣萬里
    鄉臺二線國聖橋前之設有燈光號誌管制之交岔路口，經臺北
    縣政府警察局金山交通分隊 (下稱舉發單位)員 警甲○○以
    異議人有闖紅燈之行為為由，當場予以攔停，並填掣臺北縣
    政府警察局北縣警交字第C00000000 號舉發違反道路交通管
    理事件通知單予以舉發，異議人不服舉發，於應到案日期（
    96年11月28日）前之96年11月14日，向交通部公路總局臺北
    區監理所基隆監理站 (下稱原處分機關)提 起申訴，原處分
    機關請舉發單位調查結果，仍認異議人有上開闖紅燈之違規
    行為，乃依據道路交通管理處罰條例第53條第1 項規定，於
    96年12月10日以基監字第裁42-C00000000號裁決書，裁處異
    議人罰鍰1,800 元，並依同條例第63條第1 項第3 款規定，
    併記違規點數3 點之事實，為異議人所不爭執，且據證人即
    舉發員警甲○○證述在卷，並有臺北縣政府警察局北縣警交
    字第C00000000 號舉發違反道路交通管理事件通知單、交通
    部公路總局臺北區監理所基隆監里站基監字第裁42-C000000
    00號裁決書、臺北縣政府警察局金山分局96年11月28日北縣
    警交字裁字第0960022028號書函各1 份在卷可憑。
  (二)本件原處分機關雖依據舉發單位調查結果，認異議人確有闖
    紅燈之違規行為，然查：
    1.本件經警舉發異議人違規闖紅燈之路口，週一至週日共分
      為2 個時制計劃：(1)時制計劃：06至09時、16至19時，
      又分為3 個時相，第1 時相：（幹道）臺二線萬里往基隆
      方向早開（綠燈20秒），其餘2 個行向（臺二線基隆往萬
      里方向之幹道及國勝橋支道）均為紅燈；第2 時相：（幹
      道）臺二線對開（基隆往萬里方向及萬里往基隆方向，綠
      燈80秒、黃燈3 秒、全紅2 秒），此時國勝橋（支線）的
      行向為紅燈，第3 時相：（支道）國勝橋（綠燈40秒、黃
      燈3 秒、及全紅2 秒，又本院按：國勝橋支線行向即係臺
      二線往野柳方向之支線），此時臺二線雙向（基隆往萬里
      及萬里往基隆方向）均是紅燈。(2)時制計劃：09至16時
      、19至06時，又分為3 個時相，第1 時相：（幹道）臺二
      線萬里往基隆方向早開（綠燈15 秒）， 其餘2 個行向（
      臺二線基隆往萬里方向及萬里往基隆方向）均為紅燈，第
      2 時相：（幹道）臺二線對開（基隆往萬里方向及萬里往
      基隆方向，綠燈60秒、黃燈3 秒、全紅2 秒），此時國勝
      橋（支線）行向為紅燈，第3 時相：（支道）國勝橋（綠
      燈35秒、黃燈3 秒、全紅2 秒），此時臺二線雙向（基隆
      往萬里方向及萬里往基隆方向）均為紅燈。本件異議人經
      舉發違規之時間係於96年11月13日晚間10時50分左右，核
      屬上開時制計畫等事實，業據證人即臺北縣政府交通局
      職員丙○○於97年7 月23日本院訊問時具結證述明確，並
      有臺北縣政府交通局97年6 月18日北交工字第0970455455
      號函附卷可稽（該函雖以96年11月16日為舉發時間，但不
      影響時相之認定，因96年11月13日與96年11月16日兩日之
      時相運作相同，見證人丙○○於97年7 月23日本院訊問時
      之結證內容）。據此，足見本件舉發違規地點路口，共分
      為3 時向，即臺二線萬里往基隆方向、臺二線雙向（萬里
      往基隆方向及基隆往萬里方向）及臺二線往野柳方向之國
      勝支線，且因臺二線萬里往基隆方向有早開綠燈之情形，
      亦即在臺二線萬里往基隆方向早開綠燈時，臺二線基隆往
      萬里方向係紅燈，故在該路口即分別設有供臺二線萬里往
      基隆、臺二線基隆往萬里方向及臺二線往野柳方向之國勝
      支線計3 向燈光號誌，是倘執行交通取締勤務之員警係站
      在臺二線上，背向基隆方向，目視臺二線自萬里往基隆方
      向之來車，係無法看見該行向之燈光號誌，此亦據證人即
      舉發員警甲○○於本院97年7 月23日訊問時證述在卷（見
      本院97年度交聲更 (一)字 第3 號卷第47頁），是異議人
      辯稱證人甲○○無法看見其行向燈光號誌等語，即非無稽
      。
    2.證人甲○○雖於本院96年1 月10日訊問時結證稱：舉發當
      日係看野柳方向（本院按：即國勝橋支線）之燈光號誌為
      綠燈（依據1.之說明，國勝橋支線為綠燈時，臺二線雙向
      均為紅燈），而異議人卻駕車沿臺二線自萬里往基隆方向
      闖越過來，故判定異議人係闖紅燈等情（見本院96年度交
      聲字第501 號卷第15頁），然查國勝橋支線之燈光號誌係
      斜向臺二線，自證人甲○○指出執行交通取締勤務地點，
      僅能看見國勝橋支線燈光號誌之側面，是證人甲○○是否
      能看見該燈光號誌之變換情形，已非無疑。且本院為確認
      自證人甲○○執行交通取締勤務地點所能看見舉發違規地
      點之燈光號誌管制情形，於97年5 月9 日前往舉發違規地
      點履勘時，證人甲○○竟稱舉發違規當日係依據異議人行
      向燈光號誌於夜間投攝於該燈光號誌後上方旅遊看板背面
      白板之變換情形判斷異議人有闖紅燈之行為（見本院本院
      97年度交聲更 (一)字 第3 號卷第13頁反面勘驗結果5 ）
      ，此與證人甲○○之前證述係依據國勝橋支線之燈光號誌
      判斷異議人有闖紅燈之行為，顯有歧異。又本院於97年5
      月13日夜間再次至舉發違規點履勘，發現異議人行向為紅
      燈時，該旅遊看板背面白板處固有如證人甲○○所指會呈
      現橘色發亮情形，其餘燈號則不顯色，呈現黑暗狀況，乃
      加以錄影存證，有光碟1 片及刑事勘驗筆錄1 份在卷可查
      （見本院本院97年度交聲更 (一)字 第3 號卷第24頁）。
      惟查證人甲○○前於本院96年1 月10日時已明確證述，因
      當時自野柳方向（即國勝支線）燈光號誌即可以確定異議
      人有闖紅燈，所以沒有再看萬里往基隆方向之燈光號誌（
      見本院96年度交聲字第501 號卷第16頁），是其於舉發違
      規當時，究竟有無目擊異議人行向燈光號誌於夜間投攝於
      該燈光號誌後上方旅遊看板背面白板之變換情形，亦殊值
      可疑。再者，證人甲○○於本院97年7 月23日訊問時質以
      於舉發違規當日既然可以直接看到國勝橋方向之燈光號誌
      ，為何還要依據異議人行向燈光號誌於夜間投攝於該燈光
      號誌後上方旅遊看板背面白板之變換情形，判斷國勝橋方
      向的燈光號誌時，竟證稱係因國勝橋方向的燈光號誌較為
      模糊，最主要還是以異議人行向燈光號誌於夜間投攝於該
      燈光號誌後上方旅遊看板背面白板之變換情形，判斷異議
      人行向燈號等語（見本院本院97年度交聲更 (一)字 第3
      號卷第48頁），此復與其前於本院97年1 月10日訊問時所
      證可以確定國勝橋方向燈光號誌之情形相齟齬。
  (三)綜上，證人甲○○已明確證述無法看見異議人行向燈光號誌
    變換情形，且其於本院訊問時或證稱僅依據國勝橋支線燈光
    號誌判斷異議人闖紅燈，並未查看確認異議人行向燈光號誌
    變換情形；或證稱因國勝橋支線燈光號誌較為模糊，主要還
    是依據異議人行向燈光號誌於夜間投攝於該燈光號誌後上方
    旅遊看板背面白板之變換情形，判斷異議人有無闖紅燈之行
    為，證述內容前後歧異、矛盾，且存有如上所述可疑之處，
    而難採信，無從遽採為不利異議人之證據，此外復查無其他
    積極證據足以證明異議人有闖紅燈之行為，依首揭規定及判
    例意旨，自應為有利異議人之認定。
五、綜上所述，依現存證據及所得採用之調查證據方法，尚不足
    認定異議人有原處分機關上開所指闖紅燈之違規行為，是原
    處分機關遽對異議人為前開裁決，即難認為允當，本件異議
    人之異議為有理由，自應由本院將原處分撤銷，另為異議人
    不罰之諭知，以資適法。
據上論斷，依道路交通案件處理辦法第20條，裁定如主文。
中    華    民    國    97    年    7     月    31    日
                  交通法庭法  官    劉桂金
以上正本證明與原本無異。
對於本件裁定如有不服，應於收受送達後5 日內，向本院提出抗
告書狀，敘述抗告之理由，抗告於臺灣高等法院。
中    華    民    國    97    年    7     月    31    日
                          書記官    鄧順生


司法院資訊處製作；財團法人民間司法改革基金會備份。
